# 求助陈版：客户委托研发至定制产品的整个流程收入确认方法

提问人：603xiaocai 时间：2019-04-22 10:34:07
@chenyiwei 陈版，您好：
请教如下问题：A公司主营业务为制造和销售煤炭洗选设备，现一国有客户要求 A 公司为其提供适合，该客户煤炭品质及矿区环境的定制设备，双方签了协议，协议约定 A 公司需先对煤炭品质、环境进行研究，然后制定研发方案，形成研究成果，然后据此制造设备；合同约定形成的研究专利，客户为第一申请人，A公司为第二申请人，客户和 A 公司后续均可对外使用，不用互相支付费用；合同分别约定了研发的收费、设备的收费，并在各阶段完成时，分别支付费用；
由于在该笔交易中，研发的目的是制造适合该客户的设备，那么收入是应该按研发和设备销售分阶段确认，还是等设备完成销售后一次性确认？该研发成果对后续其他客户设备的制造具有一定的支持作用；

回答人：chenyiwei
对此类问题的会计处理模式，主要考虑以下问题：
1 、对客户而言，单独接受研发服务，是否具有独立的商业价值，例如能否在取得 A 公司提交的研发成果后，交由其他设备制造商进行下一步的设备设计和制造，还是下一步的设备设计和制造只能由 A 公司来做。
2 、客户支付的研发阶段价款是否足以涵盖 A公司为该项目预期将发生的研发成本。
3 、该项目对应的研发成本能否单独归集和核算。
4 、本企业将该研发成果后续用于其他项目，有无明确的后续商业计划和盈利前景，未来的后续商业化运作是否存在较大的不确定性，该研发成果对本企业而言有无普遍适用性。
5 、合同对研发和设备制造的收费约定是否相对合理，是否存在某一部分毛利率奇低而另一部分毛利率奇高的情况。

提问人：603xiaocai 时间：2019-04-23 20:16:37
@chenyiwei 陈版主，该业务的经济实质为国企需要获得这样的名义，即拥有一定的研发成果，可以申请政府补助以及获得主管单位的认可和表彰；对于您提到的问题，回答如下： 1 、该设备的制造只能由A 公司来做，其他公司无技术和力量制造； 2 、研发价款足以覆盖研发成本； 3 、研发成本主要为人工费、少许的材料费用，可以单独归集和核算； 4 、具有普遍适用性，已将该技术成果运用到了新的交易中了； 5 、研发部分价款占总价款 20% 不到，毛利率约 90%；设备价款占比超过 80%，毛利率约70%；
考虑到该经济实质以及回复，请陈版主再指导下收入确认

回答人：chenyiwei
考虑到研发部分的受托可能不具备商业实质，建议作为一项整体交易，按销售商品处理。不单独确认受托研发部分的收入。在完成设备交付和安装调试后一并确认收入。研发的成本也计入该合同的成本。

提问人：一刃青霜 时间：2019-09-11 10:09:07
陈版主，接着参与您的讨论；鉴于该设备具有相当的定制性质，即如果因为客户或者其他第三方原因终止合同，A 公司生产的设备若不做出重大修改，则无法再出售给除客户之外的第三方；
在这种情形下，该设备是否应该在一段时间内确认收入，而不是在一个时点确认收入？

回答人：chenyiwei
如果不满足 “有权就累计至今已完成的履约部分收取款项”，则还是不能在一段时间内确认收入。

提问人：xuancaojisi 时间：2019-10-28 06:30:20
@chenyiwei 陈老师，您好：
我们这里有个类似的案例，但与楼主的区别在于：客户先提出了对设备的特殊要求，然后公司组织研发投入，但鉴于研发成果到实际运用存在失败的风险，因此公司与客户签订了研发服务协议，约定研发服务费，以及研究成果的申请顺序，客户第一顺序，公司第二顺序，双方均可使用，不用相互支付费用；但实际上可以供客户申请的研究成果并非核心技术；而且是否能够未来继续规模化商用存在不确定性；公司后续研发成功，并将其设备卖给了客户，收取了销售款和研发服务费，目前还未有其他交易成功的客户，但存在一定的意向客户，未来可能产生商用价值；
我们理解上述研发服务收入的商业实质是对公司的一种研发费用补偿，也是一种风险保障，即在失败的情况下，至少能收回 50% 的研发投入，这种情况下，研发服务收入因特定客户需求而产生，是否可以冲减研发费用？

回答人：chenyiwei
可以。